臺灣新北地方法院三重簡易庭民事判決 
                                   110年度重簡字第1371號

原　　　告　李進修　
訴訟代理人　胡皓清律師（法律扶助律師）
被　　　告　林家鴻　

上列當事人間請求終止借名登記契約等事件，於中華民國110 年
10月18日言詞辯論終結，本院判決如下：
    主  文
一、被告應協同原告向交通部公路總局臺北區監理所蘆洲監理站
    辦理過戶手續，將附表所示機車過戶登記予被告。
二、被告應代原告向新北市交通事件裁決處繳納附表所示機車之
    違規罰鍰，合計新臺幣（下同）3,300 元。
三、被告應代原告向交通部公路總局臺北區監理所蘆洲監理站繳
    納附表所示機車之汽（機）車燃料使用費，合計1,159 元。
四、除前開第三項外，被告應代原告向交通部公路總局臺北區監
    所蘆洲監理站繳納自民國110 年8 月3 日起，至前開第一項
    附表所示機車過戶完竣日止，附表所示機車所應負擔之汽（
    機）車燃料使用費。
五、訴訟費用由被告負擔。
    事實及理由
壹、程序方面 
一、按訴狀送達後，原告不得將原訴變更或追加他訴，但請求之
    基礎事實同一者，不在此限。民事訴訟法第255 條第1 項第
　　2 款定有明文。本件原告起訴聲明為：（一）被告應協同原
　　告向交通部公路總局臺北區監理所蘆洲監理站辦理車牌號碼
　　000-000 號自用機車（下稱系爭機車）過戶予被告。（二）
　　被告應代原告向新北市交通事件裁決處清償違規罰鍰共計3,
　　300 元。（三）被告應代原告向交通部公路總局臺北區監理
    所蘆洲監理站清償汽（機）車燃料使用費共計1,159 元。（
    本院卷一第11頁）。嗣追加聲明第四項：（四）除前開第三
    項外，被告應代原告向交通部公路總局臺北區監所蘆洲監理
    站清償自起訴狀繕本送達翌日起至前開第一項機車過戶完竣
    日止，車牌號碼000-000號自用機車所應負擔之汽（機）車
    燃料使用費（本院卷二第25頁）。核原告所追加之聲明與原
    起訴之聲明均係基於相同之請求事實，即兩造間就系爭機車
    之借名登記契約終止後，系爭機車之罰鍰、燃料使用費等費
    用繳納之事宜，訴訟證據及資料具有同一性，可於本院審理
    程序中加以利用，係屬基礎事實同一，其追加程序自無不合
    ，應予准許。
二、被告未於言詞辯論期日到場，核無民事訴訟法第386 條各款
    所列情形，爰依原告之聲請，由其一造辯論而為判決。
貳、實體方面 
一、原告主張：緣原告係被告之父之友人，被告前欲購買機車，
    因當時尚未尋得可遷入戶籍之住處，為求購車順利，被告遂
    請託原告出名登記為被告購買系爭車牌號碼000-000 機車（
    即系爭機車）之車主，並應允一旦找到可遷入戶籍之住處，
    便會立即將機車過戶至被告自己名下，原告因而向交通部公
    路總局臺北區監理所蘆洲監理站辦理登記，惟系爭機車由被
    告自行管理、使用、收益。詎料，原告自109 年3 月間，發
    現被告積欠交通違規罰繳納，致原告收到系爭機車之罰單，
    遂決定辦理拒不過戶註銷牌照，並於109 年3月31日完成催
    辦過戶之登報，一星期後被告亦未配合辦理過戶登記，原告
    遂向新北市政府交通裁決處表示系爭罰單所指之違規行為皆
    非其所為，其欲辦理拒不過戶之罰單轉責。然因前開罰鍰尚
    未繳清，使原告無法完成拒不過戶註銷牌照之程序。又原告
    於109 年7 月間，收到強制汽車責任保險之到期暨續保通知
    單，說明保險將於109 年7 月28日到期。又經原告向交通部
    公路總局臺北區監理所蘆洲監理站查詢，系爭機車迄110 年
    5 月28日為止，積欠交通違規罰鍰達3,300 元及汽（機）車
    燃料使用費1,159 元，爰以起訴狀繕本送達被告為終止借名
    登記契約之意思表示，並依終止借名登記契約關係後之回復
    原狀請求權，及類推適用民法第546 條第1 項、第2 項之規
    定，請求被告協同原告將系爭機車過戶予被告，代原告向新
    北市交通事件裁決處、交通部公路總局臺北區監理所蘆洲監
    理站繳納相關罰鍰及費用等語。並聲明：如主文所示。
二、被告未於言詞辯論期日到場，亦未提出書狀作任何聲明或陳
    述。
三、本院之判斷： 
（一）按借名登記者，謂當事人約定一方將自己之財產以他方名
　　　義登記，而仍由自己管理、使用、處分，他方允就該財產 
　　　為出名登記之契約，其成立側重於借名者與出名者間之信 
　　　任關係，性質與委任關係類似，應類推適用民法第549 條 
　　　終止之規定，亦即當事人之任何一方，得隨時終止委任契 
　　　約（最高法院104 年度台上字第2136號判決參照）。是出 
　　　名人於借名登記關係消滅後，自得類推適用委任之規定， 
　　　請求將借名登記財產之名義，移轉或回復登記於借名人。 
　　　查系爭機車為被告借用原告名義，向交通部公路總局臺北
　　　區監所蘆洲監理站登記車主名義為原告一節，有原告提出
　　　之借名登記契約（本院卷一第23頁）及本院依職權調取之
　　　公路監理電子閘門車籍資料查詢在卷可稽，又被告經合法
　　　通知，未於言詞辯論期日到場，亦未提出書狀作何聲明或
      陳述以為爭執，依民事訴訟法第436 條第2 項準用同法第
      280 條第3 項、第1 項之規定，視同自認，原告主張，堪
      認屬實。是原告以起訴狀繕本送達被告為終止借名登記契
      約之意思表示，並請求被告偕同原告向交通部公路總局臺
      北區監所蘆洲監理站辦理過戶手續，將系爭機車過戶登記
      予被告，核屬有據。
（二）次按受任人因處理委任事務，支出之必要費用，委任人應
　　　償還之，並付自支出時起之利息。受任人因處理委任事務 
　　　，負擔必要債務者，得請求委任人代其清償，未至清償期 
　　　者，得請求委任人提出相當擔保。民法第546 條第 1 、2 
　　　項定有明文。經查，原告主張系爭機車積欠108 年間之違
　　　規罰鍰及109 年、110 年間之燃料使用費等情，有系爭機
　　　車未繳納交通違規罰鍰查詢單及系爭機車未繳納汽（機）
　　　車燃料使用費查詢單在卷可稽（本院卷一第33、35頁），
　　　是原告主張類推適用民法第546 條第1 、2 項規定，請求
      被告應代原告向新北市交通事件裁決處繳納違規罰鍰共計
      3,300 元，及代原告向交通部公路總局臺北區監理所蘆洲
      監理站繳納汽（機）車燃料使用費共計1,159 元，亦屬有
      據。
（三）又按請求將來給付之訴，以有預為請求之必要者為限，得
　　　提起之，民事訴訟法第246 條定有明文。本件兩造間就系
　　　爭機車存在借名登記關係，系爭機車由被告自行管理、使
　　　用、收益，是被告即應負擔系爭機車每年之燃料使用費，
　　　另依汽車燃料使用費徵收及分配辦法第5 條第1 項規定，
　　　汽車燃料使用費自用車及機車於每年七月一次徵收，故被
　　　告應負擔之燃料使用費，係一每年均會產生之繼續性費用
　　　，而被告前就已屆期之燃料使用費既未按期繳納，業如前
　　　述，堪認原告就將來陸續到期部分有預為請求之必要。
四、綜上所述，原告依借名登記契約終止後之移轉回復登記請求
    權、類推適用民法第546 條第1 、2 項規定，請求被告如主
    文第一項至第四項所示之事項，均有理由，應予准許。
五、訴訟費用負擔之依據：民事訴訟法第78條。 
中    華    民    國   110    年    11    月    4     日
　　　　　　　　　臺灣新北地方法院三重簡易庭
                      法  官  王凱俐
以上正本係照原本作成。
如不服本判決，應於送達後20日內，向本院提出上訴狀並表明上
訴理由，如於本判決宣示後送達前提起上訴者，應於判決送達後
20日內補提上訴理由書（須附繕本）。
中    華    民    國   110    年    11    月    4     日
                      書記官  林穎慧
 
附表
┌────┬───┬─────┬───┬──────┐
｜車號　  ｜廠牌  ｜出廠年月  ｜排氣量｜ 引 擎 號 碼｜
｜　　　　｜　　　｜（西元）  ｜（cc）｜　　　      ｜
├────┼───┼─────┼───┼──────┤
｜068-BNA ｜三陽  ｜2006年10月｜ 150  ｜  DN019123  ｜
└────┴───┴─────┴───┴──────┘